臺灣宜蘭地方法院刑事判決
111年度訴字第107號
公  訴  人  臺灣宜蘭地方檢察署檢察官
被      告  饒欽賢


選任辯護人  林國泰律師
上列被告因毒品危害防制條例案件，經檢察官提起公訴（110年
度偵字第4749號），本院判決如下：
    主  文
饒欽賢販賣第三級毒品未遂，處有期徒刑貳年貳月。扣案之含有
第三級毒品四－甲基甲基卡西酮之毒品咖啡包貳拾包（驗餘總淨
重壹佰參拾柒點伍捌公克）及其外包裝均沒收銷燬；扣案之行動
電話壹支（廠牌：IPHONE 6S，序號：000000000000000號）沒收
。
    犯罪事實
一、饒欽賢明知4-甲基甲基卡西酮為毒品危害防制條例條例第2
    條第2項第3款所規範之第三級毒品，依法不得販賣，竟意圖
    營利而基於販賣第三級毒品之犯意，於民國110年6月23日，
    在通訊軟體「TikTok抖音」中，以暱稱「花蓮營老吉吉」刊
    登含有「花蓮營」留言訊息，暗示有對外販賣毒品之意，嗣
    經宜蘭縣政府警察局羅東分局警員於同年7月6日執行網路巡
    邏時發現，遂使用上開通訊軟體與饒欽賢聯絡，雙方並合意
    以新臺幣(下同)11,500元交易含有第三級毒品4-甲基甲基卡
    西酮之毒品咖啡包20包，且約定於同日23時35分許，在宜蘭
    縣○○鎮○○○路000號前為交易，嗣饒欽賢攜帶含有第三級毒品
    4-甲基甲基卡西酮之毒品咖啡包20包（黑色底、黃色線型圖
    案包裝、驗前總淨重約139.63公克、4-甲基甲基卡西酮驗前
    總純質淨重約4.18公克），於同日23時35分許至上址，並將
    上開含4-甲基甲基卡西酮之毒品咖啡包20包交付佯裝為買家
    之員警，於欲收取款項時，經該員警表明身分並當場逮捕饒
    欽賢，交易因而未遂，並扣得上開毒品咖啡包20包、饒欽賢
    之行動電話2支等物，因而查悉上情。
二、案經宜蘭縣政府警察局羅東分局報告臺灣宜蘭地方檢察署檢
    察官偵查起訴。
    理  由
一、證據能力部分：
（一）被告以外之人於審判外之言詞或書面陳述，除法律有規定
      者外，不得作為證據，刑事訴訟法第159條第1項固定有明
      文。惟被告以外之人於審判外之陳述，雖不符同法第159
      條之1至第159條之4之規定，而經當事人於審判程序同意
      作為證據，法院審酌該言詞陳述或書面陳述作成時之情況
      ，認為適當者，亦得為證據，同法第159條之5第1項亦有
      明文規定。本件檢察官、被告饒欽賢及其辯護人均同意本
      判決所引用被告以外之人於審判外之言詞或書面陳述均有
      證據能力（本院卷第65頁）。本院審酌上開被告以外之人
      於審判外陳述作成時之情況，並無不能自由陳述之情形，
      亦未見有何違法取證或其他瑕疵，且與待證事實具有關連
      性，認為以之作為證據應屬適當，自均有證據能力。
（二）本判決下列所引用之其餘證據，並無證據證明係公務員違
      背法定程序所取得，亦無顯有不可信之情況，且經本院於
      審理期日提示予被告辨識而為合法調查，自均得作為本判
      決之證據。
二、上開犯罪事實，業據被告於警詢、偵查中及本院準備程序及
    審理時坦承不諱，並有宜蘭縣政府警察局羅東分局職務報告
    、宜蘭縣政府警察局搜索扣押筆錄、扣押物品目錄表、扣押
    物品收據各1份、被告刊登販賣訊息之截圖、對話紀錄截圖
    、扣案物照片、TikTok、WeChat、Telegram對話譯文表等（
    偵卷第24、25至29、30至35、40至62頁）在卷可稽，復有被
    告所使用之IPHONE 6S行動電話1支及在現場所查獲之咖啡包
    20包扣案足憑；又扣案之咖啡包20包，經送內政部警政署刑
    事警察局鑑驗結果，檢出含有第三級毒品4-甲基甲基卡西酮
    成分（驗前總淨重為139.63公克，驗餘總淨重為137.58公克
    ），有內政部警政署刑事警察局110年8月18日刑鑑字第1100
    071752號鑑定書1份（偵卷第93頁）在卷可參，足認被告自
    白核與事實相符，洵堪採信。
二、復衡以近年來毒品之濫用，危害國民健康與社會安定日益嚴
    重，治安機關對於販賣或施用毒品之犯罪行為，無不嚴加查
    緝，各傳播媒體對於政府大力掃毒之決心亦再三報導，已使
    毒品不易取得且物稀價昂，苟被告於有償交付毒品咖啡包予
    買受人之交易過程中無利可圖，縱屬至愚，亦無甘冒被取締
    移送法辦判處重刑之危險而平白從事上開毒品交易之理。是
    其販入之價格必較其出售之價格為低，而有從中以買賣價差
    或量差謀利之意圖及事實，應屬合理認定；又販賣第三級毒
    品係違法行為，非可公然為之，而含有第三級毒品4-甲基甲
    基卡西酮之毒品咖啡包亦無公定價格，係可任意分裝增減分
    量，且每次買賣之價格、數量，亦隨時依雙方之關係深淺、
    資力、需求量、對行情之認知、來源是否充裕、查緝是否嚴
    緊、購買者被查獲時供述購買對象之可能風險之評估等因素
    ，而異其標準，機動調整，非可一概論之。而販賣之利得，
    除非經行為人詳細供出各次所販賣毒品之進價及售價，且數
    量俱臻明確外，實難查得其交易實情，然販賣者從價差或量
    差中牟利，方式雖異，惟其販賣行為在意圖營利則屬同一。
    從而，舉凡有償交易，除足以反證其確係另基於某種非圖利
    本意之關係外，通常尚難因無法查悉其精確之販入價格，作
    為是否高價賣出之比較，諉以無營利之意思而阻卻販賣犯行
    之追訴。本案被告於上開時地販賣第三級毒品予假冒買家之
    員警之犯行係屬重罪，如於買賣之過程中無利可圖，被告當
    無甘冒觸犯刑罰之高度風險幫助他人取得毒品之理，是被告
    主觀上顯有營利之意圖而販賣第三級毒品之犯意，亦堪認定
    。從而，本件事證明確，被告所為販賣第三級毒品未遂之犯
    行堪以認定，應予依法論科。　　
三、論罪科刑：
（一）核被告所為，係犯毒品危害防制條例第4條第6項、第3項
      販賣第三級毒品未遂罪。被告已著手販賣之實行而不遂，
      為未遂犯，應依刑法第25條第2項之規定減輕其刑。又被
      告於偵查及審判中既均自白，應依毒品危害防制條例第17
      條第2項之規定減輕其刑，並遞減之。至被告於偵查中供
      出本案毒品之來源為姓「陳」、綽號「阿炮」之人，然據
      辯護人具狀陳稱前開之人尚在調查上，亦即無毒品危害防
      制條例第17條第1項因而查獲其他正犯或共犯之情形，尚
      難依該規定減輕其刑。
（二）爰以行為人責任為基礎，審酌被告前有妨害自由、過失傷
      害案件之前科紀錄，有臺灣高等法院被告前案紀錄表可參
      ，素行非佳，其不思以正途牟利營生，竟為賺取不法利益
      ，鋌而走險，亦無視國家杜絕毒品之嚴令峻刑，猶從事殊
      值非難之販賣毒品行為，藉此謀取利益，所為實屬不該，
      惟考量本案係員警喬裝購毒者實施合法誘捕偵查，最終未
      生毒品流通於外之結果，暨被告經查獲後始終坦承犯行之
      犯後態度，以及本件毒品之交易金額達11,500元，兼衡被
      告自陳未婚、從事送貨員之生活狀況，以及高職肄業之智
      識程度等一切情狀，量處如主文所示之刑，以資懲儆。
四、沒收部分：
（一）按違禁物，不問屬於犯罪行為人與否，沒收之，刑法第38
      條第1項定有明文。又按依毒品危害防制條例第18條第1項
      中段應沒入銷燬之毒品，專指查獲持有之第三、四級毒品
      而言；倘係查獲製造、運輸、販賣、意圖販賣而持有、以
      非法方法使人施用、引誘他人施用或轉讓第三、四級毒品
      ，既屬同條例相關法條明文規定處罰之犯罪行為，即非該
      條項應依行政程序沒入銷燬之範圍；又同條例對於查獲之
      製造、運輸、販賣、意圖販賣而持有、以非法方法使人施
      用、引誘他人施用及轉讓第三、四級毒品之沒收，並無特
      別規定，如其行為已構成犯罪，則該毒品即屬不受法律保
      護之違禁物，仍應回歸刑法之適用（最高法院100年度台
      上字第882號判決意旨參照）。經查，扣案之被告持以販
      賣給喬裝員警之毒品咖啡包共20包，均有混合4－甲基甲基
      卡西酮毒品成分乙情，業如前述，且該等毒品之包裝袋共
      20只，與內含之毒品分離時，仍會有極微量之毒品殘留而
      難以析離，足認該等包裝袋與內含毒品具有不可析離之關
      係，是依上開說明，扣案之第三級毒品及其外包裝袋共20
      只，均應一併宣告沒收。至鑑驗耗損部分，既已滅失不存
      在，自無庸併予宣告沒收。
（二）次按犯第4條至第9條、第12條、第13條或第14條第1項、
      第2項之罪者，其供犯罪所用之物，不問屬於犯罪行為人
      與否，均沒收之，毒品危害防制條例第19條第1項亦定有
      明文。扣案之行動電話1支（廠牌：IPHONE 6S，無門號）
      ，為被告所有，供其與假冒買家之員警聯絡本案販賣毒品
      事宜所用，業據被告供認在卷，應依毒品危害防制條例第
      19條第1項宣告沒收。至扣案之另支行動電話(廠牌：
　　　IPHONE 11，含SIM卡2張)，雖係被告所有，惟據被告於本
      院審理時供稱：該支行動電話及其內2張SIM卡均與本案無
      關，係與其親友聯絡使用等語（本院卷第89頁），且均乏
      證據證明被告有以上開行動電話供本案販賣毒品交易所用
      或係犯罪所得，無從認定與本案有關，自無從為沒收之諭
      知，併此敘明。　　　
據上論斷，應依刑事訴訟法第299條第1項前段，毒品危害防制條
例第4條第6項、第3項、第17條第2項、第19條第1項，刑法第11
條、第25條第2項、第38條第1項，判決如主文。
本案經檢察官蔡豐宇提起公訴，檢察官張學翰到庭執行職務。
中　　華　　民　　國　　111 　年　　5 　　月　　24　　日
                    刑事第五庭  審判長法  官  陳嘉年
                                      法  官  陳嘉瑜
                                      法  官  程明慧
以上正本證明與原本無異。
如不服本判決應於收受本判決後二十日內向本院提出上訴書狀，
並應敘述具體理由；其未敘述上訴理由者，應於上訴期間屆滿後
二十日內向本院補提理由書(均須按他造當事人之人數附繕本)「
切勿逕送上級法院」。
                                       書記官  高雪琴
中　　華　　民　　國　　111 　年　　5 　　月　　24　　日
附錄本案論罪科刑法條：
毒品危害防制條例第4條
製造、運輸、販賣第一級毒品者，處死刑或無期徒刑；處無期徒
刑者，得併科新臺幣3千萬元以下罰金。
製造、運輸、販賣第二級毒品者，處無期徒刑或10年以上有期徒
刑，得併科新臺幣1千5百萬元以下罰金。
製造、運輸、販賣第三級毒品者，處7年以上有期徒刑，得併科
新臺幣1千萬元以下罰金。
製造、運輸、販賣第四級毒品者，處5年以上12年以下有期徒刑
，得併科新臺幣5百萬元以下罰金。
製造、運輸、販賣專供製造或施用毒品之器具者，處1年以上7年
以下有期徒刑，得併科新臺幣1百50萬元以下罰金。
前五項之未遂犯罰之。